【裁判字號】    98,交聲,2406
【裁判日期】    980731
【裁判案由】    聲明異議
【裁判全文】
臺灣臺中地方法院交通事件裁定        98年度交聲字第2406號
原處分機關  交通部公路總局臺中區監理所豐原監理站
異  議  人
即受處分人  甲○○
上列異議人因違反道路交通管理處罰條例案件，對於交通部公路
總局臺中區監理所豐原監理站民國98年7 月14日所為之裁決處分
（原處分案號：豐監稽違字第裁63-HD0000000號），聲明異議，
本院裁定如下：
    主  文
原處分關於罰鍰新臺幣肆萬伍仟元部分撤銷。
前項撤銷部分，甲○○不罰。
    理  由
一、原處分意旨略以：異議人即受處分人甲○○於民國97年1 月
    2 2 日20時52分許，在臺中縣豐原市○○○路○段與東興街
    路口，因「酒後駕車經呼氣酒測值達0.571mg/l 」違規，經
    臺中縣警察局豐原分局翁子派出所依道路交通管理處罰條例
    第35條第1 項第1 款舉發。原處分機關於緩起訴期滿後，於
    98年7 月14日以豐監稽違字第裁63-HD0000000號裁處罰鍰新
    臺幣（下同）45,000元，吊扣駕駛執照12個月（駕照已執行
    吊扣），並施以道安講習云云。
二、聲明異議意旨略以：異議人因酒駕案件受緩起訴處分，並已
    向財團法人更生保護會臺中分會繳交緩起訴處分金50,000元
    。依行政罰法第26條規定有一事不二罰之立法意旨，且行政
    罰法第26條並無緩起訴處分之規定，現原處分機關復裁處異
    議人罰鍰45,000元顯然有誤，為此，聲請撤銷原處分關於罰
    鍰45,000元部份等語。
三、按汽車駕駛人，駕駛汽車經測試檢定有酒精濃度超過規定標
    準者，處新臺幣15,000元以上60,000元以下罰鍰，並當場移
    置保管其車輛及吊扣其駕駛執照1 年；汽車駕駛人有飲酒後
    其吐氣所含酒精成份超過每公升0.25毫克以上者，不得駕車
    ，道路交通管理處罰條例第35條第1 項第1 款及道路交通安
    全規則第114 條第2 款分別定有明文。
四、經查：
  (一)異議人於97年1 月22日20時52分許，在臺中縣豐原市○○○
    路○段與東興街路口，因「酒後駕車經呼氣酒測值達0.571m
    g/l 」違規，經臺中縣警察局豐原分局翁子派出所依道路交
    通管理處罰條例第35條第1 項第1 款違規事由，予以開單告
    發。異議人刑事責任部分，經臺灣臺中地方法院檢察署檢察
    官以97年度速偵字第340 號為緩起訴處分，緩起訴期間為1
    年，異議人應於收受緩起訴處分命令通知書之日起60日內，
    向財團法人更生保護會臺中分會支付50,000元。異議人依限
    支付50,000元。原處分機關於緩起訴期滿後之98年7 月14日
    ，以異議人有「汽車駕駛人酒精濃度超過規定標準（0.55以
    上）」舉發違規事由，予以處罰鍰45,000元，並吊扣駕駛執
    照12個月，施以道安講習等情，為異議人所不爭執，並有緩
    起訴處分書、緩起訴處分命令通知書、臺灣土地銀行存摺類
    存款憑條及舉發違反道路交通管理事件通知單影本各1 紙在
    卷可稽。是異議人於上揭時、地，確有裁決書所載之事實，
    堪信屬實。
  (二)按94年2 月5 日公布，並於95年2 月5 日施行之行政罰法第
    26條規定：「一行為同時觸犯刑事法律及違反行政法上義務
    規定者，依刑事法律處罰之。但其行為應處以其他種類行政
    罰或得沒入之物而未經法院宣告沒收者，亦得裁處之。前項
    行為如經不起訴處分或為無罪、免訴、不受理、不付審理之
    裁判確定者，得依違反行政法上義務規定裁處之。」又其他
    種類行政罰，係指違反行政法上之義務應受「裁罰性」之「
    不利處分」，依行政罰法第2 條規定，包括限制或禁止行為
    之吊扣證照處分。究其立法目的，一行為同時觸犯刑事法律
    及違反行政法上義務規定時，由於刑罰與行政罰同屬對不法
    行為之制裁，而刑罰之懲罰作用較強，故依刑事法律處罰，
    即足資警惕時，實無一事二罰再處行政罰之必要，且刑事法
    律處罰，由法院依法定程式為之，較符合正當法律秩序，應
    予優先適用，但罰鍰以外之沒入或其他種類行政罰，因兼具
    維護公共秩序之作用，為達行政目的，行政機關仍得併予裁
    處。本件異議人確有酒精濃度超過規定標準之交通違規事實
    ，且其酒後駕車之行為，亦經臺灣臺中地方法院檢察署檢察
    官以97年度速偵字第340 號為緩起訴處分確定，已如前述，
    故異議人飲酒後駕駛車輛之前開違規行為並受刑事處罰之事
    實，亦堪認定。從而，異議人上述酒後駕車之行為既同時觸
    犯刑法及違反行政法上義務，揆諸前揭說明，本件依行政罰
    法第26條第1 項前段規定，應依刑事法律處罰之，不再援依
    上揭道路交通管理處罰條例等規定裁罰之。
五、綜上所述，原處分機關以異議人酒醉駕車之行為，依道路交
    通管理處罰條例第35條第1 項第1 款規定，裁處異議人罰鍰
    45,000元之處分為不當，異議人之異議為有理由，自應由本
    院將原處分關於罰鍰45,000元部分撤銷，並為如主文第2 項
    對異議人為不罰之諭知，以資適法。至原處分機關另裁處異
    議人施以道安講習（駕駛執照已執行吊扣）部分，於法無違
    ，且依異議人聲明異議意旨，亦僅就原處分機關所處罰鍰部
    分請求撤銷，此部分之處分自非屬本院應予審究之範圍，併
    此敘明。
據上論斷，應依道路交通管理處罰條例第87條，道路交通案件處
理辦法第20條前段，裁定如主文。
中    華    民    國    98    年    7     月    31    日
                  交通法庭      法  官  柯志民
上正本證明與原本無異。
如不服本裁定應於送達後五日內向本院提出抗告狀。
                                書記官  賴亮蓉
中    華    民    國    98    年    7     月    31    日


司法院資訊處製作；財團法人民間司法改革基金會備份。
